臺灣高等法院高雄分院刑事判決　　　　 96年度上訴字第274號
上　訴　人　臺灣高雄地方法院檢察署檢察官
被　　　告　甲○○
　　　　　　　　　　（另案在台灣高雄監獄執行中）
上列上訴人因被告違反毒品危害防制條例案件，不服臺灣高雄地
方法院95年度訴字第3937號中華民國95年12月8日第一審判決（
起訴案號：臺灣高雄地方法院檢察署95年度毒偵字第5723號），
提起上訴，本院依簡式審判程序，判決如下：
    主  文
上訴駁回。
    事  實
一、本案經本院審理結果，認第一審判決認事用法及量刑均無不
    當，應予維持，並引用第一審判決書記載之事實、證據及理
    由（如附件）。
二、檢察官上訴意旨略以：甲○○於本件判決前之民國95年10月
    3 日採尿時回溯24小時內某時、同年月30日13時許，在高雄
    縣鳳山市黃埔公園廁所等處，施用第一級毒品海洛因各1 次
    ，因被告此部分犯行與起訴部分有集合犯一罪關係，原審未
    及審酌，尚有未洽等語。
三、惟按行為人基於一個意思決定，而為一行為，在刑法上評價
    為一罪，而所謂「一個意思決定」、「一行為」，則係以社
    會上一般人合理的經驗認知為判斷標準（參閱許玉秀，一罪
    與數罪的理論與實踐（二），台灣本土法學，第79期，95年
    2 月，第191-196 頁）。另所謂之「集合犯」是一種具有反
    覆實施性質的構成要件類型，雖然對於法益有重覆侵害的特
    質，但屬於侵害單一法益的犯罪形態，施用毒品罪因為行為
    人性格上對於施用毒品具有倚賴性，而會反覆地實施，固可
    認為係集合犯，而施用毒品一般目的在滿足毒癮，原則上以
    一個滿足毒癮行為作為計算罪數的基準，其間的數次中斷，
    如果在特定空間和緊密時間中接續，可認為係接續犯一罪，
    反之則有成立數罪之可能。故若施用毒品者係基於一個滿足
    毒癮之意思決定，而為一個接續施用毒品之行為，固然僅成
    立一個施用毒品罪，但若係基於數個施用毒品之意思決定，
    而為數個施用毒品之行為，則仍應論以數罪。查本案起訴被
    告最後1 次施用第一級毒品海洛因之時間為95年7 月19日，
    而檢察官上訴請求併案部分之被告施用海洛因之時間，則分
    別為95年10月3 日採尿時回溯24小時內、95年10月30日13時
    許，兩者行為時間相距已近3 個月，且其間被告施用毒品行
    為，尚且曾為警查獲而中斷，依社會上一般人合理的經驗認
    知，實難認兩者之間係基於一個施用毒品之意思決定而為之
    一個施用毒品行為之包括一罪，亦即難認兩者間具有一個集
    合犯關係，檢察官執此指摘原判決，為無理由，應予駁回。
四、臺灣高雄地方法院檢察署95年度毒偵字第9134號移送併案意
    旨另認被告於95年11月10日20時許，在高雄縣鳳山市○○路
    97 號55 巷17號3 樓住處附近，施用第一級毒品1 次；臺灣
    高雄地方法院檢察署95年度毒偵字第9258、9394號移送併案
    意旨亦以被告於: (1)95年10月3 日採尿時回溯24小時內某時
    ，在不詳處所，施用第一級毒品海洛因；(2)95年10月30日13
    時許，在高雄縣鳳山市黃埔公園公共廁所內，施用第一級毒
    品，而請求併辦，惟依上開所述，併辦部分與起訴部分，並
    無集合犯之包括一罪關係或連續犯裁判上一罪關係，無從併
    辦，該部分應退由檢察官另行處理，附此敘明。
五、據上論結，應依刑事訴訟法第368條、第364條、第273條之1
    第1項、第373條，判決如主文。
本案經檢察官王登榮到庭執行職務。
中　　華　　民　　國　　96　　年　　3 　　月　　7 　　日
            刑事第六庭  審判長法  官  王憲義
                              法  官  張盛喜
                              法  官  李璧君
以上正本證明與原本無異。
如不服本判決應於收受本判決後10日內向本院提出上訴書狀，其
未敘述上訴理由者，並得於提起上訴後10日內向本院補提理由書
狀（均須按他造當事人之人數附繕本）「切勿逕送上級法院」。
中　　華　　民　　國　　96　　年　　3 　　月　　7 　　日
                              書記官  唐奇燕
附錄本件判決論罪科刑法條：
毒品危害防制條例第10條第1項
施用第一級毒品者，處6月以上5年以下有期徒刑。
附件：
臺灣高雄地方法院刑事判決　　　　　　　95年度訴字第3937號
公　訴　人　臺灣高雄地方法院檢察署檢察官
被　　　告　甲○○
上列被告因違反毒品危害防制條例案件，經檢察官提起公訴（95
年度毒偵字第5723號），被告於本院準備程序進行中，就被訴事
實為有罪之陳述，經本院告知簡式審判程序意旨，並聽取公訴人
及被告之意見後，合議裁定由受命法官獨任進行簡式審判程序審
理，本院判決如下：
    主  文
甲○○施用第一級毒品，累犯，處有期徒刑壹年，扣案之注射針
筒貳支，均沒收之。
    事  實
一、甲○○於民國82年間，因販賣運輸毒品及施用毒品案件，分
　　別經臺灣高等法院高雄分院以82年度上訴字第331 號及第24
　　53號，各判處有期徒刑8年6月及3年6月確定，定應執行刑有
　　期徒刑11年8月，於83年1月19日入監執行，而於88年7 月29
　　日縮短刑期假釋出獄，嗣因撤銷假釋，應執行殘刑有期徒刑
　　5年2月17日，於89年8月8日入監執行，並於94年7 月31日縮
　　短刑期執行完畢。另於89年間，因施用毒品案件，經本院以
    89年度毒聲字第1442號裁定送觀察、勒戒後，認有繼續施用
    毒品之傾向，由高雄地院以89年度毒聲字第2047號裁定令入
    戒治處所施以強制戒治，並經本院以89年度毒聲字第5776號
    裁定停止戒治，所餘戒治期間付保護管束，而於90年3月8日
    保護管束期滿未經撤銷，而強制戒治執行完畢，並由臺灣高
    雄地方法院檢察署檢察官以90年度戒毒偵字第396 號為不起
    訴處分確定，俟於94年間，因再犯施用毒品罪，經本院以94
    年度訴字第3247號判處有期徒刑1 年確定。詎其仍不知悔改
    ，明知海洛因業經公告為毒品危害防制條例第2條第2項所列
    管之第一級毒品，不得非法持有、施用，竟基於施用第一級
    毒品海洛因之集合犯意，自95年7 月14日起至同年月19日止
    ，以一至二天施用一次之頻率，並以海洛因摻水、注射針筒
    注射之方式，在其位於高雄縣鳳山市○○路53巷53號之住處
    內，施用第一級毒品海洛因多次。嗣先於（1）95年7月15日
    17時48分在高雄縣鳳山市○○街69號前為警查獲。復於（2
    ）95年7 月19日14時40分許，在高雄縣鳳山市○○路55巷19
    號前為警查獲，並扣有注射針筒2 支，始悉上情。
二、案經高雄市政府警察局苓雅分局移請及高雄縣政府警察局鳳
    山分局報請臺灣高雄地方法院檢察署檢察官偵查起訴。
    理  由
一、按本件被告甲○○所犯係死刑、無期徒刑、最輕本刑為3 年
    以上有期徒刑以外之罪，其於準備程序就前揭被訴事實為有
    罪之陳述，經受命法官告知簡式審判程序之旨，並聽取其與
    公訴人之意見後，本院認無不得或不宜改依簡式審判程序進
    行之處，爰依刑事訴訟法第273 條之1 第1 項、第284 條之
    1 ，裁定本件由受命法官獨任進行簡式審判程序，合先敘明
    。
二、上揭事實，業據被告甲○○於本院調查、審理時供認不諱，
    且被告兩次經警查獲之時所採集之尿液，經送請高雄市立凱
    旋醫院、臺灣檢驗科技股份有限公司濫用藥物實驗室高雄所
    檢驗之結果，確呈嗎啡之陽性反應，有該醫院濫用藥物尿液
    A00000000 號檢驗報告及臺灣檢驗科技股份有限公司濫用藥
    物實驗室高雄所濫用藥物尿液KＺ000000000000號檢驗報告各
    1紙在卷足憑。此外復有扣案之注射針筒2支、照片、扣押物
    品目錄表、尿液採集編號對照表等在卷足憑，足認被告之自
    白與事實相符。又被告前於89年間，因施用毒品案件，經本
    院以89年度毒聲字第1442號裁定送觀察、勒戒後，認有繼續
    施用毒品之傾向，由高雄地院以89年度毒聲字第2047號裁定
    令入戒治處所施以強制戒治，並經本院以89年度毒聲字第57
    76 號裁定停止戒治，所餘戒治期間付保護管束，而於90年3
    月8 日保護管束期滿未經撤銷，而強制戒治執行完畢，並由
    臺灣高雄地方法院檢察署檢察官以90年度戒毒偵字第396 號
    為不起訴處分確定，俟於94年間，因再犯施用毒品罪，經本
    院以94年度訴字第3247號判處有期徒刑1 年確定等情，有臺
    灣高等法院被告前案紀錄表、臺灣高雄地方法院檢察署檢察
    官90年度戒毒偵字第396 號不起訴處分書、該署刑案資料查
    註紀錄表、本院94年度訴字第3247號判決附卷可查。按毒品
    危害防制條例於92年7月9日修正公布，自93年1月9日施行，
    其中第20條、第23條將施用毒品之刑事處遇程序，區分為「
    初犯」及「5年內再犯」、「5年後再犯」，依其立法理由之
    說明：「初犯」，經觀察、勒戒或強制戒治後，應為不起訴
    處分或不付審理之裁定；經觀察、勒戒或強制戒治執行完畢
    釋放後，「5 年內再犯」者，因其再犯率甚高，原實施之觀
    察、勒戒及強制戒治既已無法收其實效，爰依法追訴或裁定
    交付審理。至於經觀察、勒戒或強制戒治執行完畢釋放後，
    「5 年後再犯」者，前所實施之觀察、勒戒或強制戒治已足
    以遮斷其施用毒品之毒癮，為期自新及協助其斷除毒癮，仍
    適用「初犯」規定，先經觀察、勒戒或強制戒治之程序。從
    而依修正後之規定，僅限於「初犯」及「5 年後再犯」二種
    情形，始應先經觀察、勒戒或強制戒治程序。倘被告於5 年
    內已再犯，經依法追訴處罰，縱其第3次（或第3次以上）再
    度施用毒品之時間，在初犯經觀察、勒戒或強制戒治執行完
    畢釋放5年以後，已不合於「5年後再犯」之規定，且因已於
    「5 年內再犯」，顯見其再犯率甚高，原實施觀察、勒戒或
    強制戒治，已無法收其實效，即應依該條例第10條處罰。（
    最高法院95年第7 次刑事庭會議決定意旨、95年度台非字第
    65號刑事判決意旨參照），故本件被告該當於強制戒治執行
    完畢釋放後5 年內再犯施用毒品之罪，本件事證明確，被告
    上揭施用第一級毒品海洛因之犯行洵堪認定，應予依法論科
    。
三、按海洛因係屬毒品危害防制條例第2 條第2 項第1 款所稱之
    第一級毒品，依法不得施用。核被告所為，係犯毒品危害防
    制條例第10條第1 項之施用第1 級毒品罪。其持有海洛因後
    ，進而施用，其持有之低度行為應被其施用之高度行為所吸
    收，不另論罪。被告先後多次施用毒品之犯行，具有集合犯
    之成癮性等性質，應論以一罪。又被告曾因違反毒品危害防
    制條例案件，經臺灣高等法院高雄分院以82年度上訴字第33
    1 號及第2453號，各判處有期徒刑8 年6 月及3 年6 月確定
    ，定應執行刑有期徒刑11年8 月，於83年1 月19日入監執行
    ，而於88年7 月29日縮短刑期假釋出獄，嗣因撤銷假釋，應
    執行殘刑有期徒刑5 年2 月17日，於89年8 月8 日入監執行
    ，並於94年7 月31日縮短刑期執行完畢等情，有台灣高雄地
    方法院檢察署刑案資料查註紀錄表及台灣高等法院被告前案
    紀錄表可按，其於有期徒刑執行完畢後5 年以內因故意再犯
    本件有期徒刑以上之罪，為累犯，應依刑法第47條第1 項規
    定論以累犯並加重其刑。
四、爰審酌被告前因施用毒品，經觀察、勒戒、強制戒治、論罪
    科刑後，仍未戒絕毒品，再犯本件施用毒品之罪，顯見其戒
    除毒癮之意志薄弱，惡習未改，惟念及施用毒品乃戕害自己
    身心之行為，尚未損及他人，且其犯後坦認犯行，態度良好
    、犯罪動機、目的、犯罪行為人生活狀況等一切情狀，量處
    如主文所示之刑，以資懲儆。至扣案之注射針筒2 支，為被
    告所有，供本件犯罪之用，業據被告供明在卷，爰依刑法第
    38條第1項第2款規定，均宣告沒收之。
五、據上論斷，應依刑事訴訟法第273 條之1 第1 項、第299 條
    第1項前段，毒品危害防制條例第10條第1項，刑法第11條、
    第47條第1項、第38條第1項第2款規定，判決如主文。
六、本案經檢察官李文和到庭執行職務。
中　　華　　民　　國　　95　　年　　12　　月　　8　　日
                    刑事第十一庭法　官  吳金芳
以上正本證明與原本無異。
如不服本判決，應於送達後10日內，向本院提出上訴狀。
中　　華　　民　　國　　95　　年　　12　　月　　13　　日
                                書記官  劉音利
附錄本案論罪科刑法條：
毒品危害防制條例第10條第1項：
施用第一級毒品者，處6月以上5年以下有期徒刑。
